【裁判字號】    95,家訴,22
【裁判日期】    951219
【裁判案由】    撤銷死亡宣告
【裁判全文】
臺灣臺東地方法院民事判決              95年度家訴字第22號
原      告  甲○○
被      告  乙○○
上列當事人間請求撤銷死亡宣告事件，本院於民國95年12月5日
言詞辯論終結，判決如下：
    主      文
本院於民國八十九年五月二十四日以八十九年度亡字第二十一號
宣告原告甲○○（男，民國○○○年○月○日生，身分證統一編
號：Ｚ000000000號）死亡之判決撤銷。
訴訟費用由被告負擔。
    事實及理由
壹、程序方面：
一、按撤銷死亡宣告之訴，檢察官或有法律上利害關係之人，得
    提起之，民事訴訟法第635條第1項定有明文。又依同法第
    625條準用第551條第2項之規定，應以宣告死亡之聲請人為
    被告。查本院89年度亡字第21號死亡宣告事件之聲請人即為
    本案被告乙○○，故原告以本案被告為本件訴訟之他造當事
    人，其當事人自屬適格。
二、次按民事訴訟法第594條、第595條之規定，於撤銷死亡宣告
    之訴準用之，同法第639條定有明文，亦即關於認諾及訴訟
    上自認或不爭執事實之效力之規定，於撤銷死亡宣告之訴，
    並無適用；而於撤銷死亡宣告之訴，法院並得斟酌當事人所
    未提出之事實。本件因係撤銷死亡宣告之訴，事關身分，其
    事由係屬法院依職權調查之事項，是被告雖同意原告之請求
    ，亦不生訴訟上認諾之效果。
貳、實體方面：
一、原告起訴主張：原告係被告之弟，於民國76年2月間離家至
    美屬薩莫亞（American Samoa）跑船，期間未與家人聯繫。
    嗣經其姐即被告以原告失蹤為由，向本院聲請宣告原告死亡
    ，前經本院於89年5月24日以89年度亡字第21號判決宣告原
    告於83年2月1日下午12時死亡。然因原告實未死亡，迄今仍
    健在，為回復身分，為此爰依法訴請撤銷該死亡之宣告等語
    。並聲明求為判決：如主文第1項所示。被告則以：原告之
    主張為真正，同意原告之請求等語。
二、按受死亡宣告人尚生存者，得提起撤銷死亡宣告之訴，民事
    訴訟法第636條定有明文。查原告前經本院於89年5月24日以
    89年度亡字第21號判決宣告死亡，惟原告仍存活未亡，並於
    95年12月5日言詞辯論期日親自到場等情，除據證人即原告
    之外甥馮廣田到庭證稱：「就我所知，原告從事遠洋漁業，
    在我76年當兵時，就沒有他的消息，後來就陪被告去協助辦
    理死亡宣告，我當時雖沒陪她去開庭，但有幫她到更生日報
    去刊登報紙，原告是在上個月回來的，是我爸爸跟我說你舅
    舅回來了，大家都很開心，原告事前並沒有通知我們說他要
    回來。」等語（見本院95年12月5日言詞辯論筆錄，卷第53-
    54頁）明確外，並有原告提出之高雄市一百噸以上漁船進（
    出）港申請書、漢誠水產股份有限公司95年11月21日出具之
    原告在職證明書、原告國民身分證、中華民國遠洋漁船船員
    證影本各乙份附卷可稽，且經本院依職權調閱本院89年度亡
    字第21號民事卷宗核閱屬實，復為被告所不爭執，堪信為真
    實。是以，原告既未死亡，其請求撤銷本院89年度亡字第21
    號死亡宣告之判決，為有理由，應予准許。
三、據上論結，本件原告之訴為有理由，依民事訴訟法第78條，
    判決如主文。
中    華    民    國    95    年    12    月    19    日
                    民事庭法  官  范乃中
以上正本係照原本作成。
如對本判決上訴，應於判決送達後20日內向本院提出上訴狀。（
須附繕本）
中    華    民    國    95    年    12    月    19    日
                          書記官  王鵬勝


司法院資訊處製作；財團法人民間司法改革基金會備份。
